【裁判字號】    97,訴,80
【裁判日期】    970321
【裁判案由】    毒品危害防制條例
【裁判全文】
臺灣基隆地方法院刑事判決                97年度訴字第80號
公  訴  人  臺灣基隆地方法院檢察署檢察官
被      告  乙○○
上列被告因違反毒品危害防制條例案件，經檢察官提起公訴（96
年度毒偵字第3264號），於準備程序進行中，被告就被訴事實為
有罪之陳述，本院合議庭乃裁定由受命法官獨任依簡式審判程序
進行審理，並判決如下：
    主  文
乙○○施用第一級毒品，累犯，處有期徒刑捌月。又施用第二級
毒品，累犯，處有期徒刑肆月。應執行有期徒刑拾壹月。
    事  實
一、乙○○前因施用毒品案件，經本院以91年度毒聲字第602 號
    裁定送觀察勒戒後，因認無繼續施用毒品傾向，由臺灣基隆
    地方法院檢察署檢察官於民國91年7 月16日以91年度毒偵字
    第647號為不起訴處分確定，並於91年7月16日執行完畢釋放
    出所。又因施用第一級及第二級毒品案件，經本院以92年度
    毒聲字第116 號裁定送觀察、勒戒後，復因認有繼續施用傾
    向，經本院以92年度毒聲字第228 號裁定送強制戒治，於92
    年4月8日入戒治所，復於92年10月29日停止戒治出所，並因
    93年1月9日法律修正報結，該次犯行並經本院於92年4 月30
    日以92年度訴字第170號判處有期徒刑8月、3 月，應執行有
    期徒刑10月確定，於93年9月25日入監執行，迄94年7月24日
    縮刑期滿執行完畢。
二、詎其猶未戒斷毒癮，基於施用第一級毒品海洛因之犯意，於
    96年11月21日下午1 時許，在其位於基隆市○○區○○路41
    巷2 弄33號住處內，以將第一級毒品海洛因加水稀釋後，再
    以針筒注射之方式，施用第一級毒品海洛因1 次。另基於施
    用第二級毒品甲基安非他命之犯意（起訴書誤繕為安非他命
    ，下同，均應予更正），於96年11月21日下午1時30分許，
    同在上開住處內，以將甲基安非他命置放在鋁箔紙上燒烤使
    生霧化白煙再以口鼻吸食之方式，施用第二級毒品甲基安非
    他命1次。嗣於96年11月21日下午2時10分許，為警在至其上
    開住處搜索後，經其同意採集其尿液送驗，結果呈嗎啡及甲
    基安非他命暨安非他命陽性反應，始查悉上情。
三、案經基隆市警察局第三分局報請臺灣基隆地方法院檢察署檢
    察官偵查起訴。
    理  由
一、本件被告乙○○所犯為毒品危害防制條例第10條第1項、第2
    項之施用第一級毒品罪、第二級毒品罪，均非死刑、無期徒
    刑、最輕本刑為3 年以上有期徒刑之罪，或高等法院管轄第
    一審之案件，被告於本院準備程序中，就被訴事實為有罪之
    陳述，經告以簡式審判程序之旨，並聽取檢察官、被告之意
    見後，本院合議庭裁定由受命法官進行簡式審判程序，是本
    件之證據調查，依刑事訴訟法第273條之2規定，不受同法第
    159條第1項、第161條之2、第161條之3、第163條之1及第16
    4條至第170條規定之限制，合先敘明。
二、上揭分別施用第一級、第二級毒品之事實，業據被告於本院
    審理時坦承不諱，且被告於96年11月28日為警採集其親自排
    放之尿液，送請臺灣尖端先進生技醫藥股份有限公司，以氣
    相層析質譜儀分析法確認檢驗結果，呈嗎啡陽性反應及甲基
    安非他命暨安非他命陽性反應，此有臺灣尖端先進生技醫藥
    股份有限公司96年11月28日出具之濫用藥物檢驗報告1份在
    卷可稽，而以該公司所用之氣相層析質譜儀分析法之精確度
    而論，應可剔除「偽陽性反應」之可能（行政院國軍退除役
    官兵輔導委員會臺北榮民總醫院83年3月1日北總內字第01
    855號、同年4月7日北總內字第03059號函參照），該檢驗
    結果自可憑信），堪認被告之自白與事實相符，本案事證明
    確，被告之犯行洵堪認定。另按人體施用甲基安非他命後，
    其主要代謝物中，未改變型態之甲基安非他命占施用劑量達
    百分之43，安非他命則約為百分之5；人體若係施用安非他
    命後，主要代謝物中則有未改變型態之安非他命，但無甲基
    安非他命，此經法務部調查局以93年5月4日調科壹字第
    09362413980號函釋明在案，足見人體若施用安非他命，其
    尿液代謝物不可能出現甲基安非他命，惟人體若施用甲基安
    非他命，其尿液代謝物除主要有甲基安非他命外，亦可能有
    少量之安非他命。是本案被告之尿液除呈現較少量之安非他
    命陽性反應外，主要係呈現甲基安非他命之陽性反應，依上
    開函示，被告自不可能係施用安非他命，而應係施用甲基安
    非他命，是公訴意旨認被告係施用安非他命，容有誤解，附
    此敘明。
三、論罪科刑
(一)、按海洛因及甲基安非他命分別係毒品危害防制條例第2條第2
    項第1款、第2款所定之第一級毒品、第二級毒品；又犯毒品
    危害防制條例第10條施用毒品之罪者，檢察官應聲請法院裁
    定，令被告入勒戒處所觀察、勒戒，經觀察、勒戒後，無繼
    續施用毒品之傾向者，應即釋放，並由檢察官為不起訴處分
    ，有繼續施用毒品之傾向者，則由檢察官先聲請法院裁定令
    入戒治處所施以強制戒治，俟強制戒治期滿，再行釋放，並
    由檢察官為不起訴處分；而依前開規定觀察勒戒或強制戒治
    執行完畢釋放後，5 年內再犯施用毒品之罪者，檢察官應依
    法追訴，同條例第20條第1項、第2項、第23條第2 項亦分別
    定有明文。經查，本件被告有事實欄所載曾因施用毒品案件
    ，先後經觀察勒戒執行完畢、法院判處罪刑確定等紀錄，有
    臺灣高等法院被告全國前案紀錄表在卷可考，被告於5年內
    再施用海洛因及甲基安非他命，應依上揭規定追訴處罰。
(二)、核被告所為，係犯毒品危害防制條例第10條第1項、第2項之
    施用第一級毒品罪及施用第二級毒品罪。其持有第一級毒品
    海洛因及第二級毒品甲基安非他命係供施用，其持有第一級
    毒品、第二級毒品之低度行為分別為施用第一級毒品、第二
    級毒品之高度行為所吸收，不另論罪。被告所犯上開2罪，
    犯意各別，行為互殊，罪名不同，應予分論併罰。末查，被
    告曾有如前所述之犯罪科刑及刑之執行情形，此有臺灣高等
    法院被告前案紀錄表在卷可稽，其於有期徒刑執行完畢後，
    5年以內，故意再犯本案有期徒刑以上之2罪，均為累犯，各
    應依刑法第47條第1項規定，加重其刑。
(三)、爰審酌被告前因施用毒品經觀察勒戒、徒刑完畢後，猶不知
    戒惕，復再施用第一級、第二級毒品，無視於毒品對於自身
    健康之戕害及國家對於杜絕毒品犯罪之禁令，顯無戒斷之決
    心，然念及其前開犯罪係戕害自身，尚未害及他人，且犯罪
    後復坦承犯行，態度尚可等一切情狀，就其所犯上開2 罪分
    別量處如主文所示之刑，並定其應執行之刑，以資儆懲。
據上論斷，應依刑事訴訟法第273 條之1第1項、第299條第1項前
段，毒品危害防制條例第10條第1項、第2項，刑法第11條前段、
第47條第1項、第51條第5款，判決如主文。
本案經檢察官甲○○到庭執行職務。
中    華    民    國    97    年    3     月    21    日
                  刑事第一庭  法  官  許心
以上正本證明與原本無異。
如不服本判決應於收受本判決後10日內向本院提出上訴書狀，其
未敘述上訴理由者，並得於提起上訴後10日內向本院補提理由書
狀（均須按他造當事人之人數附繕本）「切勿逕送上級法院」。
中    華    民    國    97    年    3     月    21    日
                              書記官  湯惠芳
附錄：本案論罪科刑法條全文
毒品危害防制條例第10條
施用第一級毒品者，處6 月以上5 年以下有期徒刑。
施用第二級毒品者，處3 年以下有期徒刑。


司法院資訊處製作；財團法人民間司法改革基金會備份。
